【裁判字號】    96,上訴,4336
【裁判日期】    970124
【裁判案由】    違反商業會計法等
【裁判全文】
臺灣高等法院刑事判決                96年度上訴字第4336號
上  訴  人  臺灣臺北地方法院檢察署檢察官
被      告  甲○○
                    號
選任辯護人  張瑞釗律師
上列上訴人因違反商業會計法等案件，不服臺灣臺北地方法院
96年度重訴字第18號，中華民國96年8月28日第一審判決（起訴
案號：臺灣臺北地方法院檢察署94年度偵字第10023號），提起
上訴，本院判決如下：
    主  文
上訴駁回。
    理  由
一、公訴意旨略以：被告甲○○自民國九十一年九月二十三日起
    至同年十一月五日止，擔任址設臺北縣板橋市○○路○段三
    四號之匯鑫有限公司（下稱匯鑫公司）之負責人，為公司法
    第八條所稱之公司負責人，並為商業會計法所規定之商業負
    責人。竟明知匯鑫公司與福爾摩莎美容名店並無實際交易，
    竟虛偽填載九十一年十月七日、號碼ＰＷ00000000
    號、金額（含稅）二萬一千元、品名香煙（菸）統一發票會
    計憑證，交付福爾摩莎美容名店供其充作進項憑證，而幫助
    福爾摩莎美容名店逃漏營業稅。因認被告涉嫌違反商業會計
    法第七十一條第一款、稅捐稽徵法第四十三條第一項幫助逃
    漏稅捐罪嫌（上開公訴意旨係依蒞庭檢察官所提補充理由書
    及當庭之更正而記載，按檢察一體原則，自屬起訴範圍）。
二、按「犯罪事實應依證據認定之，無證據不得認定犯罪事實。
    」、「不能證明被告犯罪者．．．應諭知無罪之判決。」刑
    事訴訟法第一百五十四條第二項、第三百零一條第一項分別
    定有明文。次按認定犯罪事實應憑積極證據，倘積極證據不
    足以為不利於被告事實之認定時，即應為有利被告之認定，
    更不必有何有利之證據。最高法院亦著有三十年上字第八一
    六號判例意旨可資參照。
三、公訴人及上訴人認被告涉有上開犯嫌，主要係以：依福爾摩
    莎美容名店經營業務內容，似無需要向匯鑫公司大量購入香
    菸，福爾摩莎美容名店位於台北市○○○路○段，而證言張
    素秋竟捨近求遠，向址設臺北縣板橋市○○路○段三四號之
    匯鑫公司購買香煙，且香煙品質攸關保存期限及新舊程度，
    購買管道甚多，實無一次購買大量香煙屯積之必要，故該發
    票應為虛偽不實等資為論據。惟訊據被告堅詞否認有何公訴
    人及上訴人所指犯行，辯稱：匯鑫公司在伊任負責人期間是
    開便利商店，店招為「ＬＯＮＧ  ＬＩＦＥ」，經營內容、
    所賣物品與一般便利商店無異，本案檢察官指訴之交易，係
    因為有朋友介紹福爾摩莎美容名店可向匯鑫公司大批購買香
    菸而算便宜一點，所以伊就向盤商進貨後，加上自己的庫存
    ，一起賣給福爾摩莎美容名店，貨是伊自己送的，由福爾摩
    莎美容名店的一位年紀看起來較大的男子簽收，絕沒有在無
    交易的情形下開立不實發票等語。經查：I、證人即實際經
    營福爾摩莎美容名店之股東張素秋於原審證稱：爾摩莎美容
    名店大約自九十年十月開始經營至今。對匯鑫公司因時間很
    久了沒有印象，後來我弟弟回來告訴我，我有找到當時訂貨
    的發票，發票日期是九十一年十月七日，發票內容為香煙，
    金額二萬一千元元含稅，統一發票上有記載匯鑫的地址，有
    匯鑫公司的章戳，因為香煙是消耗品，我們用來招待客人用
    的，所以一次買這麼多我們美容店的地址在臺北市○○○路
    ○段，會向距離這麼遠匯鑫公司買香煙，有可能是匯鑫公司
    的業務員到我們美容店來推銷，但是時間久遠，已經忘了當
    時採購的過程等語（原審卷第一七一至一七二頁參照），經
    原審法官隔離訊問被告與證人後，就檢察官指訴之本案交易
    細節分別訊問，被告與證人就該等香菸如何交付、何人收受
    貨物、價款如何清償等節，供陳相符，而該等細節問題，也
    難認被告與證人得預測將遭訊問、詰問而事先串供，足證本
    案交易並非虛構，是以檢察官所指訴之本案發票即非虛開。
    II、證人張素秋既於原審96年8月16日供前具結，此有證人
    結文一紙在卷可按 (參原審卷第184頁)，其即負有擔保證言
    之真實性，否則即觸犯刑法偽證罪之刑責，偽證罪因係妨害
    司法公正性，其法定本刑為七年以下有期徒刑，而違反稅捐
    稽徵法之逃漏稅捐罪，其法定本刑為五年以下有期徒刑，二
    者孰重孰輕已明，是以上訴人以張素秋開立統一發票如有不
    實，恐涉嫌違反稅捐稽徵法之逃漏稅，難期本於客觀公正之
    立場為證言，即有誤會。III、至於被告任匯鑫公司負責人期
    間其餘與他人之交易所開發票，稅捐機關本不認為虛開，且
    除檢察官所指訴之本案交易外，被告任匯鑫公司負責人期間
    之其餘交易，多屬一般便利商店正常交易之內容，交易對象
    也非虛設商號 (如於本院到庭證述之統有企業股份有限公司
    ) ，尚無虛偽交易跡象。據上，被告並無檢察官所指本案違
    反商業會計法、稅捐稽徵法犯行，被告所辯，可以採信。
四、綜上所述，公訴人所舉之證據與所指出之證明方法尚未足使
    本院確信被告犯罪。此外，復查無其他積極證據足證被告有
    何公訴人所指犯行，揆諸前開說明，不能證明被告犯罪，應
    為被告無罪之諭知。
五、原審以不能證明被告犯罪，依刑事訴訟法第三百零一條第一
    項而為被告無罪之諭知，其認事用法核無違誤，檢察官仍以
    I匯鑫公司客觀上確無實際銷貨而有虛開統一發票之事實。
    II匯鑫公司於91年9月至11月間，就銷項部分僅有一筆買方
    為福爾摩莎美容名店，銷售金額為20000元，稅額為1000元
    之進項資料顯示，何以有多筆進項卻僅有一筆銷項。III證人
    張素秋開立統一發票如有不實，恐涉嫌違反稅捐稽徵法之逃
    漏稅，難期本於客觀公正之立場為證言，原審據以採信，違
    反經驗法則及論理法則等語，提起上訴，指摘原判決不當，
    即無理由，應予駁回。
據上論斷，應依刑事訴訟法第368條，判決如主文。
本案經檢察官丁樹蘭到庭執行職務。
中    華    民    國    97    年    1     月    24    日
                  刑事第七庭    審判長法  官  黃麗生
                                      法  官  許宗和
                                      法  官  黃國忠
以上正本證明與原本無異。
如不服本判決，應於收受送達後十日內向本院提出上訴書狀，其
未敘述上訴之理由者並得於提起上訴後十日內向本院補提理由書
（均須按他造當事人之人數附繕本）。
                                      書記官  楊妙恩
中    華    民    國    97    年    1     月    25    日


司法院資訊處製作；財團法人民間司法改革基金會備份。
